【裁判字號】    95,訴緝,153
【裁判日期】    950922
【裁判案由】    毒品危害防制條例
【裁判全文】
臺灣高雄地方法院刑事判決             95年度訴緝字第153號
公  訴  人  臺灣高雄地方法院檢察署檢察官
被      告  乙○○
上列被告因毒品危害防制條例案件，經檢察官提起公訴（93年度
毒偵字第3792號），本院判決如下：
    主  文
乙○○施用第一級毒品，處有期徒刑柒月；又施用第二級毒品，
處有期徒刑參月。應執行有期徒刑玖月。
    事  實
一、乙○○曾因施用毒品案件，經本院以92年度毒聲字第2159號
    裁定送觀察、勒戒後，於民國92年8 月5 日因無繼續施用毒
    品傾向釋放，並經臺灣高雄地方法院檢察署檢察官以92年度
    毒偵緝字第490 號為不起訴處分確定在案。詎其仍不知戒絕
    毒癮，明知海洛因及甲基安非他命，分別經公告列為毒品危
    害防制條例第2 條第2 項第1 款之第一級毒品及同條項第2
    款之第二級毒品，不得非法持有、施用，猶於前開觀察、勒
    戒執行完畢釋放後5 年內，基於施用第一級毒品海洛因之犯
    意，於93年11月5 日夜間11時5 分許起回溯24小時內之某時
    點，在其位於高雄市○○路上之租屋處內，以將第一級毒品
    海洛因摻入香菸內吸食之方式，施用第一級毒品海洛因1 次
    ；又其另基於施用第二級毒品甲基安非他命之犯意，於93年
    11月5 日夜間11時5 分許起回溯24小時內之某時點，在某不
    詳處所，以某不詳方式，施用第二級毒品甲基安非他命1 次
    。嗣於93年11月5 日夜間7 時30分許，乙○○與持有毒品之
    蔡文貴（由檢察官另行處理）共乘一車，在高雄縣岡山鎮○
    ○○路71號前為警查獲，因而至警局製作警詢筆錄，於警詢
    中，經其同意後採集尿液送檢，因而知悉上情。
二、案經高雄縣政府警察局岡山分局報請臺灣高雄地方法院檢察
    署檢察官偵查起訴。
    理  由
壹、程序方面
一、按被告以外之人於審判外之言詞或書面陳述，除法律有規定
    者外，不得作為證據，刑事訴訟法第159 條第1 項定有明文
    。又被告以外之人於審判外之陳述，雖不符前4 條之規定，
    而經當事人於審判程序同意作為證據，法院審酌該言詞陳述
    或書面陳述作成時之情況，認為適當者，亦得為證據，刑事
    訴訟法第159 條之5 第1 項亦定有明文。本件卷附之高雄縣
    政府衛生局93年11月10日93煙檢字第2657號煙毒尿液檢驗成
    績書，係被告以外之人於審判外之書面陳述，而公訴人及被
    告乙○○，就上開書面陳述未於本院審理過程中聲明異議，
    並同意作為證據，本院復審酌前開書面陳述作成時之情況正
    常，且與本案相關之待證事實具有關連性，認適當作為證據
    ，依前開刑事訴訟法第159 條之5 第1 項之規定，應具有證
    據能力。
二、卷附高雄醫學大學附設中和紀念醫院93年12月28日第0000-0
    00號濫用藥物尿液檢驗報告，雖係被告以外之人於審判外之
    書面陳述，然此一尿液檢驗係經檢察官囑託下所為之鑑定，
    依刑事訴訟法第208 條規定，該尿液檢驗報告應具有證據能
    力。
貳、實體方面
一、訊據被告對於前揭施用第一級毒品海洛因之犯罪事實坦承不
    諱，且其前開採集尿液送檢之檢驗結果，係呈施用第一級毒
    品海洛因後所會產生之嗎啡陽性反應，有高雄縣政府衛生局
    93年11月10日93煙檢字第2657號煙毒尿液檢驗成績書（見偵
    卷第23頁）及高雄醫學大學附設中和紀念醫院93年12月28日
    第0000-000號濫用藥物尿液檢驗報告（見偵卷第28頁）在卷
    可稽，則被告前開自白顯與事實相符，堪以採信。其前開施
    用第一級毒品海洛因之犯行，事證明確，洵堪認定。
二、另訊據被告矢口否認有何施用第二級毒品甲基安非他命犯行
    ，辯稱：伊並沒有施用甲基安非他命之習慣，可能是伊購入
    海洛因之包裝袋中，殘留有甲基安非他命，導致伊意外吸食
    到甲基安非他命云云。經查：
(一)、被告前開為警查獲後所採集之尿液，經高雄縣政府衛生局以
    免疫學分析法、薄層層析法（TOXI-LAB法）檢驗，再經高雄
    醫學大學附設中和紀念醫院以酵素免疫法初驗、並以氣相層
    析質譜法為確認檢驗之結果，除呈上述之嗎啡陽性反應外，
    並均呈施用第二級毒品甲基安非他命後所會產生之甲基安非
    他命陽性反應，有前開高雄縣政府衛生局煙毒尿液檢驗成績
    書、高雄醫學大學附設中和紀念醫院濫用藥物尿液檢驗報告
    附卷足證。而其中所謂「氣相層析質譜法」包括「氣相層析
    儀」及「質譜儀」2 部分，在「氣相層析儀」部分，其方法
    為將物質氣化後，再經分析管分離，由於各種物質之沸點及
    對管柱之吸附力不同，在經過檢測器測定後，表現出不同的
    滯留時間，利用滯留時間來判定是何種物質；而「質譜儀」
    部分為檢測器，能將物質撞擊成碎片，記錄其質譜圖，因每
    個化合物之鍵結能力不同，故不同之物質會有其特定之質譜
    圖，故在物質之判斷上有若指紋鑑定，因此，理論上如果扣
    除人為因素（例如檢體之間的污染）不與列計者，氣相層析
    質譜儀之精確度接近百分之百，幾乎不會有偽陽性反應產生
    ，此有行政院衛生署管制藥品管理局92年6 月20日管檢字第
    0920004713號函可參（見本院卷第61、62頁），並為本院職
    務上已知之事實。本件被告為警查獲後採集之尿液，除以酵
    素免疫法、薄層層析法為檢驗外，並以氣相層析質譜法為確
    認檢驗，業如上述，揆諸前開說明，其精確度接近百分之百
    ，是被告於93年11月5 日夜間11時5 分許（為警採尿檢驗之
    時間）起回溯24小時內（一般人施用第二級毒品甲基安非他
    命後，得較有效檢驗出尿液中含有甲基安非他命成分之時限
    ，此為本院職務上已知之事實，並參見行政院衛生署管制藥
    品管理局92年3 月10日管檢字第09 20001495 號函，本院卷
    第63、64頁）之某時點，有施用第二級毒品甲基安非他命之
    事實，堪以認定。
(二)、被告雖以前詞辯稱其無施用第二級毒品甲基安非他命之犯意
    ，然以氣相層析質譜法為上開尿液檢驗之高雄醫學大學附設
    中和紀念醫院，係以尿液中含甲基安非他命成分大於或等於
    500ng/ml作為判認陽性反應之標準，並非一檢驗出尿液中含
    有甲基安非他命成分，即為陽性反應之判認，而被告經採集
    檢驗之尿液，非但被判認有甲基安非他命陽性反應，且依上
    開濫用藥物尿液檢驗報告所示，其確認濃度係1914ng/ml ，
    遠較判認為陽性反應之基準數值為高，顯見其係施用相當數
    量之第二級毒品甲基安非他命，方會有此一檢驗結果，而衡
    以常情，若因包裝袋重複使用或裝填毒品過程中之沾染，造
    成毒品包裝袋中殘留、夾雜其他種類之毒品，其所會殘留、
    夾雜之他種毒品數量甚微，要無可能發生前開尿液檢驗之結
    果，故被告所辯上情，業難遽予採認；況且，第一級毒品海
    洛因之外觀為粉末狀，而第二級毒品甲基安非他命之外觀則
    係晶體狀，2 者於外觀上有顯著不同，而此事實並為被告所
    知悉，業據其於本院審理中自承在卷（見本院卷第58頁），
    因此，即若被告購入之第一級毒品海洛因中，摻有為數非少
    之第二級毒品甲基安非他命，惟其在將第一級毒品海洛因摻
    入香菸內施用時，當可於外觀上發現其中含有第二級毒品甲
    基安非他命，然其仍將之一同摻入香菸內吸食，亦難謂其無
    施用第二級毒品甲基安非他命之犯意；從而，被告辯稱其無
    施用第二級毒品甲基安非他命之犯意乙節，並無可採。
(三)、綜上，被告前揭施用第二級毒品甲基安非他命之犯行，事證
    已臻明確，堪可認定。
三、查被告前因施用毒品案件，經本院以92年度毒聲字第2159號
    裁定送觀察、勒戒後，於92年8 月5 日因無繼續施用毒品傾
    向釋放，並經臺灣高雄地方法院檢察署檢察官以92年度毒偵
    緝字第490 號為不起訴處分確定在案等情，有臺灣高雄地方
    法院檢察署刑案資料查註紀錄表及臺灣高等法院被告前案紀
    錄表在卷可憑。綜上所述，被告於觀察、勒戒執行完畢釋放
    後，5 年內再犯施用第一級毒品海洛因及第二級毒品甲基安
    非他命之犯行至明，依法自應予以追訴處罰。
四、按海洛因及甲基安非他命，分別係毒品危害防制條例第2 條
    第2 項第1 款所稱之第一級毒品及同條項第2 款所稱之第二
    級毒品，故核被告所為，係犯該條例第10條第1 項之施用第
    一級毒品罪及同條第2 項之施用第二級毒品罪。被告持有第
    一級毒品海洛因及第二級毒品甲基安非他命後，進而施用，
    其持有之低度行為均應為施用之高度行為所吸收，不另論罪
    。被告所犯上開施用第一級毒品、施用第二級毒品2 罪間，
    犯意各別、行為互殊，觸犯構成要件相異之罪名，自應分論
    併罰。爰審酌被告經觀察、勒戒後，尚未能戒絕毒癮，足證
    前開保安處分措施實難矯治其惡性，且於犯後未能坦承所有
    罪行，態度難認良好，然念其所犯係自戕行為，尚未對他人
    造成實害等一切情狀，分別量處如主文所示之刑，以資懲儆
    。本件被告行為後，刑法業於95年7 月1 日修正公布施行，
    其中刑法第51條第5 款關於定應執行刑之規定亦有修正，修
    正前刑法第51條第5 款規定：「宣告多數有期徒刑者，於各
    刑中之最長期以上，各刑合併之刑期以下，定其刑期。但不
    得逾20年」；而修正後之該款則規定：「宣告多數有期徒刑
    者，於各刑中之最長期以上，各刑合併之刑期以下，定其刑
    期。但不得逾30年」，經比較新舊法結果，修法後之規定非
    較有利於被告，依刑法第2 條第1 項前段之規定，應依修正
    前之刑法第51條第5 款，就被告上開宣告之刑，定如主文所
    示之應執行刑。
據上論斷，應依刑事訴訟法第273 條之1 第1 項、第284 條之1
、第299 條第1 項前段，毒品危害防制條例第10條第1 項、第2
項，刑法第11條前段、第2 條第1 項前段，修正前刑法第51條第
5 款，判決如主文。
本案經檢察官甲○○到庭執行職務。
中    華    民    國    95    年    9     月    22    日
                  刑事第五庭    審判長法  官 李嘉興
                                      法  官 張金柱
                                      法  官 陳君杰
以上正本證明與原本無異。
如不服本判決，應於判決送達後10日內，向本院提出上訴狀。
中    華    民    國    95    年    9     月    22    日
                                      書記官 陳昱良
附錄本判決論罪科刑法條全文：
毒品危害防制條例第10條
施用第一級毒品者，處6 月以上5 年以下有期徒刑。
施用第二級毒品者，處3 年以下有期徒刑。


司法院資訊處製作；財團法人民間司法改革基金會備份。
